臺灣高等法院刑事判決
109年度上訴字第2212號
上  訴  人  
即  被  告  林泰安


選任辯護人  李振華律師(法扶律師)          
上列上訴人即被告因殺人未遂案件，不服臺灣新北地方法院107
年度訴字第1228號，中華民國109年3月26日第一審判決（起訴案
號：臺灣新北地方檢察署107年度調少連偵緝字第2號），提起上
訴，本院判決如下：
    主  文
上訴駁回。
    事  實
一、緣邱志明（所涉傷害、殺人未遂等犯嫌，業經檢察官為不起
    訴處分）經營進洋企業社（址設新北市○○區○○路0段000號）
    ，從事人力派遣等業務，翁紹賓、乙○○、謝承恩（其等所涉
    傷害、殺人未遂等犯嫌，均經檢察官為不起訴處分）均在進
    洋企業社任職；邱志明、翁紹賓懷疑進洋企業社會計私自挪
    用款項交予潘麒文使用，於民國104年9月、10月間多次聯繫
    、邀約潘麒文見面商談，惟雙方於聯繫過程發生口角爭執，
    潘麒文遂邀集丙○○及數名真實姓名年籍不詳之成年男子，於
    104年10月2日23時許，分持棍棒砸毀進洋企業社門窗玻璃及
    內部物品，適甲○○、翁紹賓、乙○○、謝承恩、曾柏銘、呂永
    意、李祐甫（曾柏銘、呂永意、李祐甫所涉害、殺人未遂等
    犯嫌，經檢察官為不起訴處分）等人聚集在進洋企業社，對
    此大為不滿，旋邀集陳柏勳（所涉傷害、殺人未遂等犯嫌，
    業經檢察官為不起訴處分）、少年柯Ｏ閺、宋Ｏ翰、張Ｏ軒、
    高Ｏ勝、黃Ｏ智（真實姓名年籍詳卷，分係89年8月、89年9月
    、87年7月、89年1月、88年3月生，另經原審少年法庭裁定
    訓誡及假日輔導）及其他真實姓名年籍不詳之成年人，分別
    持西瓜刀、棍棒等武器，駕駛或搭乘車牌號碼0000-00、00-
    0000號自小客車、車牌號碼000-000、000-0000、000-000、
    000-000、000-000、000-000、000-000、000-000號等機車
    共同前往新北市土城區，欲找潘麒文及丙○○等人尋仇。
二、嗣於104年10月3日凌晨0時50分許，甲○○及翁紹賓、乙○○、
    李祐甫、謝承恩、陳柏勳、曾柏銘、少年柯Ｏ閺、宋Ｏ翰、張
    Ｏ軒、高Ｏ勝、黃Ｏ智等人在新北市土城區和城路2段255巷口
    ，見潘麒文、丙○○與其友人在該處聊天，分持棍棒等武器下
    車欲追打潘麒文、丙○○，丙○○見寡不敵眾，乃騎乘機車搭載
    潘麒文逃離該處，甲○○見狀，明知西瓜刀質地堅硬、銳利，
    主觀上可預見持往人體頭、臉部等脆弱要害部位揮砍，客觀
    上可能造成嚴重刀傷而大量出血，足以使他人生命受到嚴重
    威脅，有發生死亡結果之可能，仍單獨基於縱使發生死亡之
    結果亦不違背其本意之殺人犯意，於丙○○騎乘機車搭載潘麒
    文往巷口駛出突圍時，以右手持西瓜刀1把，朝丙○○頭、臉
    部由左上往右下猛力揮砍，致丙○○受有臉部開放性傷口15公
    分、左上臂三角肌開放性傷口10公分之傷害。幸由潘麒文換
    手騎車搭載丙○○至醫療財團法人亞東紀念醫院（下稱亞東紀
    念醫院）急救，因傷勢嚴重轉送長庚醫療財團法人林口長庚
    紀念醫院（下稱林口長庚醫院）接受清創、傷口縫合手術治
    療，始倖免於難而未發生死亡之結果。
三、案經丙○○訴由新北市政府警察局土城分局報告臺灣新北地方
    檢察署檢察官偵查起訴。
    理  由
一、證據能力之說明：
（一）按被告以外之人於審判外之言詞或書面陳述，除法律有規
      定者外，不得作為證據，刑事訴訟法第159條第1項固定有
      明文。惟按當事人、代理人或辯護人於法院調查證據時，
      知有第159條第1項不得為證據之情形，而未於言詞辯論終
      結前聲明異議者，視為有前項之同意，同法第159條之5第
      2項亦定有明文。查本判決下列引述各項非供述證據，檢
      察官、上訴人即被告甲○○（下稱被告）及其辯護人對於本
      判決下列所引用之供述證據之證據能力，於本院準備程序
      中均未加以爭執（見本院卷第104頁），迄至本案言詞辯
      論終結前亦未再聲明異議，本院審酌上開證據資料製作時
      之情況，尚無違法不當及證明力明顯低之瑕疵之情形，爰
      依前開規定，認均具有證據能力。又本院下列所引用之非
      供述證據之證據能力部分，並無證據證明係公務員違背法
      定程序所取得，且當事人等於本院亦均未主張排除其證據
      能力，迄本院言詞辯論終結前均未表示異議，本院審酌前
      揭非供述證據並無顯不可信之情況與不得作為證據之情形
      ，依刑事訴訟法第158條之4反面解釋及第159條之4之規定
      ，應認均有證據能力，而得採為本件認定被告犯罪與否之
      基礎。
（二）至被告及其辯護人於原審主張證人邱志明於警、偵訊之證
      述無證據能力（見原審訴字卷一第76頁）、於本院準備程
      序中爭執證人曾柏銘、李佑甫、謝承恩、陳柏勳等人於警
      詢、偵訊所述之證據能力等語（見本院卷第104頁、第109
      頁），然此部分本院並未引為認定被告犯罪與否之證據，
      爰不贅述證據能力之有無，特予說明。　　
二、認定犯罪事實所憑證據及其理由：　　
    訊據被告矢口否認有何殺人未遂犯行，辯稱：這本來就不是
    伊的事情，當初是進洋企業社的老闆叫伊過去，伊搭乙○○開
    的車到現場，其他騎車的人先過去堵丙○○他們，伊剛開車門
    下車站在副駕駛座旁，還沒去後車廂拿木棍時，騎機車的人
    就說丙○○走了，大家就都離開；西瓜刀是騎機車的人拿，伊
    根本沒有毆打、傷害或砍傷丙○○；伊沒有看到是誰砍丙○○，
    現場只看到乙○○、翁紹賓、謝承恩還有一些不知道名字的人
    云云（見本院卷第82頁至第83頁、第268頁）。經查：
（一）證人潘麒文因與翁紹賓等人發生口角爭執，於104年10月2
      日23時許，邀集告訴人丙○○及數名真實姓名年籍不詳之成
      年男子，分持棍棒砸毀進洋企業社玻璃及內部物品，適被
      告、翁紹賓、乙○○、謝承恩、曾柏銘、呂永意、李祐甫等
      人聚集在進洋企業社，旋邀集陳柏勳、少年柯Ｏ閺、宋Ｏ翰
      、張Ｏ軒、高Ｏ勝、黃Ｏ智等人，分別持西瓜刀、棍棒等武
      器，駕駛或搭乘車牌號碼0000-00、00-0000號自小客車、
      車牌號碼000-000、000-0000、000-0000、000-0000、000
      -0000、000-000、000-000、000-000號等機車共同前往新
      北市土城區，欲找證人潘麒文、告訴人丙○○尋仇，嗣於同
      年月3日凌晨0時50分許，在新北市土城區和城路2段255巷
      口，發現正與友人在該處聊天之告訴人丙○○、證人潘麒文
      等事實，業據被告於偵訊、原審及本院準備程序時坦認在
      卷【見105年度少連偵字第149號卷（下稱少連偵字第149
      號卷）一第116頁正、反面，106年度少連偵緝字第36號卷
      第55頁、107年度少連偵緝字第13號卷第26頁，原審訴字
      卷一第75頁至第76頁、第77頁至第78頁、卷二第78頁、第
      81頁、第85頁，本院卷第82頁至第83頁】，核與證人即同
      案被告翁紹賓、乙○○、證人即同案少年柯Ｏ閺、高Ｏ勝、黃
      Ｏ智、宋Ｏ翰、張Ｏ軒分別於警詢、檢察官偵訊時所述大致
      相符（見少連偵字第149號卷一第9頁反面至第11頁、第16
      頁反面至第17頁反面、第53頁反面至第63頁、第107頁至
      第109頁、第125頁至第126頁、同卷二第17頁至第19頁，1
      07年度少連偵緝字第12號卷第6頁至第8頁），並經證人即
      告訴人丙○○、證人潘麒文於警詢、偵查及原審審理時證述
      前往進洋企業社砸店後在新北市土城區和城路2段255巷口
      遭人追打砍殺等過程、證人即車牌號碼000-000號機車車
      主陳哲翌於警詢時證述、證人張進義及洪敬堯於原審審理
      時證述進洋企業社於前揭時間遭人砸店等情節相符【見少
      連偵字第149號卷一第64頁反面至第65頁、第78頁反面、
      第80頁正、反面、第109頁、同卷二第14頁至第15頁、第1
      7頁至第19頁，105年度他字第323號卷（下稱他字卷）第5
      0頁至第51頁、第73頁反面，原審卷一第288頁至第295頁
      、第298頁、第323頁至第325頁、第330頁至第331頁、卷
      二第25頁至第30頁、第43頁、第62頁至第63頁】，復有告
      訴人提出之臉書訊息及對話紀錄、進洋企業社現場照片、
      現場附近監視錄影影像擷圖照片、原審108年5月15日勘驗
      筆錄暨附件一至三監視器錄影畫面擷圖等存卷可佐（見他
      字卷第78頁至第80頁，少連偵字第149號卷一第86頁至第9
      5頁，原審卷一第138頁至第146頁、第149頁至第187頁）
      。此部分事實，應堪認定。據此，足認本件被告係因進洋
      企業社遭告訴人、證人潘麒文邀集多人砸毀公司內物品及
      門窗玻璃而心生不滿，遂夥同證人即同案被告翁紹賓、乙○○、謝承恩、曾柏銘、李祐甫、陳柏勳、少年柯Ｏ閺、宋Ｏ
      翰、張Ｏ軒、高Ｏ勝、黃Ｏ智等人分別搭乘汽、機車前往尋
      仇，並在新北市土城區和城路2段255巷附近，找到告訴人
      、證人潘麒文等事實甚明。 　　
（二）又依證人即同案少年宋Ｏ翰於警詢時證稱：現場砍殺丙○○
      的刀械是乙○○及進洋企業社的人準備的等語（見少連偵字
      第149號卷一第56頁），並於另案少年法庭法官訊問時供
      稱：到現場衝進去找告訴人的人，乙○○他們有拿武器等語
      （見本院卷第133頁），而證人柯Ｏ閺於偵訊時證稱：被砸
      店後，有人說要去找對方尋仇，有準備西瓜刀、棒球棍等
      語（見少連偵字第149號卷一第108頁）、證人即同案少年
      張Ｏ軒於警詢時證稱：我們到土城和城路2段255巷口，有2
      部機車衝出來，伊看到我們當中有人對著衝出來的機車騎
      士揮刀，但伊沒看清楚是誰揮刀攻擊；伊在進洋企業社外
      等要去土城時，就有看到刀械等語（見少連偵字第149號
      卷一第57頁反面至第58頁反面），被告於偵訊時亦供承：
      乙○○、翁紹賓的車上都有放置棍棒、西瓜刀等語（見少連
      偵字第149號卷一第116頁）、本院準備程序時供稱：伊坐
      乙○○的車到現場，後車廂有木棍，到現場下車的人手上幾
      乎都有拿東西等語（見本院卷第82頁至第83頁）。另經原
      審會同檢察官、被告及辯護人當庭勘驗案發當時進洋企業
      社之監視器錄影檔案（見原審訴字卷一第144頁至第146頁
      ），案發當日多人進洋企業社前聚集，分別搭乘汽、機車
      離開前，有人（標示為「A」、「B」、「C」、「E」、「
      D」）手持長條狀物、長條扁平狀物或棍狀物。綜合前揭
      被告供述、證人宋Ｏ翰、柯Ｏ閺、張Ｏ軒之證述及原審勘驗
      結果可知，被告與同案被告翁紹賓等人在進洋企業社聚集
      欲出發前往新北市土城區尋仇時，確有準備有西瓜刀、棍
      棒等物，且眾人抵達新北市土城區和城路2段255巷附近下
      車時，亦有人攜帶刀械、棍棒等物攻擊告訴人、證人潘麒
      文等人。至證人即同案被告翁紹賓、乙○○分別於警詢、本
      院審理時證稱：汽車上沒有攜帶兇器等語（見少連偵字第
      149號卷一第10頁反面、第17頁反面，本院卷第205頁），
      要與前述被告、證人之陳述、卷存客觀事證不符，衡以證
      人翁紹賓、乙○○均在進洋企業社任職，並在進洋企業社於
      上揭時、地遭潘麒文、丙○○等人砸店後，旋夥同被告等人
      前往尋仇，業經本院認定如前，則證人翁紹賓、乙○○與本
      案具有相當利害關係，其等所為證述容有迴避己身罪責之
      虞，尚難據以為有利被告之認定，特予說明。　　
（三）而證人即告訴人丙○○就其於104年10月3日凌晨0時50分許
      ，在新北市土城區和城路2段255巷巷口，遭被告持西瓜刀
      揮砍之經過，先於檢察官106年5月23日偵訊時具結證稱：
      當時衝過來的有很多人，但伊確定砍到伊臉的人是甲○○等
      語（見少連偵字第149號卷二第17 頁），並於原審審理時
      證稱：104年10月2日晚上11點多，伊跟朋友跑去樹林進洋
      企業社砸店，砸完店之後沒多久，104年10月3日凌晨，伊
      騎車牌號碼000-000號機車載潘麒文到新北市土城區和城
      路二段255巷附近，和潘麒文友人聊天，我們這邊約有6部
      機車，對方進洋企業社的人就開車、騎機車過來，那裡是
      巷口已經出不去，所以我們要往前衝突圍，有些機車就往
      後跑，在突圍的過程中，伊有看到對方2部汽車都停在路
      邊，機車有十幾、二十部，幾乎都有載人，對方人很多都
      下車，伊看到有些是進洋企業社的人，就覺得要準備逃命
      了；伊就騎車時速應該50、60公里載著潘麒文往前衝，伊
      跟潘麒文都有戴安全帽，但伊的臉沒有被安全帽包住；從
      伊騎機車的角度看，砍伊的人是站在伊左前方單手拿刀砍
      （不確定是左手或右手拿刀），他原本是要往頭揮，但先
      碰到安全帽，再從臉直接下來，連伊的左手臂都受傷，就
      是從左上往右下揮砍，連安全帽都被砍到移位，感覺很大
      力，臉一直流血，到醫院才知道臉開花；當時巷口的光線
      算看得清楚，有路燈、沒有下雨，伊的時速也沒有到很快
      ，當下伊看到是甲○○砍的，伊看得很清楚；伊被砍一刀之
      後就騎出去，他們可能也怕被伊撞到，有人拉機車可是被
      伊甩掉了，中途在延吉街附近換潘麒文騎車載伊到亞東醫
      院急診，再轉到林口長庚醫院手術等語綦詳（見原審卷二
      第24頁至第37頁、第39頁至第40頁、第44頁至第45頁、第
      52頁至第53頁、第56頁至第57頁）。核與證人潘麒文於檢
      察官105年7月18日偵訊時具結證稱：當天丙○○騎機車載伊
      離開255巷時，甲○○站在機車左邊朝丙○○頭部由左上往右
      下方向砍，所以丙○○臉部、手部的傷都是甲○○造成，就是
      指認紀錄表編號23（即被告）之人；翁紹賓、李祐甫、乙○○也有去，翁紹賓、乙○○都有揮刀，但未砍到伊及丙○○，
      李祐甫則是持球棒打到伊的背部等語（見少連偵字第149
      號卷一第109頁）、於原審審理時證稱：104年10月3日凌
      晨左右，丙○○騎機車載伊到新北市土城區和城路二段255
      巷找朋友，約有5、6個人，丙○○騎機車載伊從巷子出來時
      ，有一群男性開車、騎機車過來，人很多，都已經下車了
      ，我們往他們正面騎時，他們就拿棒球棍跟西瓜刀要打我
      們，第1個衝過來打人的就是被告甲○○，他拿西瓜刀，當
      時光線昏暗但因為很近，被告和我們面對面，所以看得到
      ，我們機車車頭跟他相對，甲○○是站機車頭的左前方，甲○○是右手拿西瓜刀，由左上往右下有點斜斜的砍，先碰到
      安全帽再順著砍下來，他是直接砍臉很大力，聲音很大聲
      、有磅一聲，其他人有繼續打我們，伊有被棍子削到背部
      ；丙○○被砍到還是繼續騎，到半途換伊騎機車載他去醫院
      ；伊很確定砍丙○○這刀的人就是甲○○等語大致相符（見原
      審卷一第287頁至第296頁、第298頁至第305頁、第309頁
      至第311頁）。互核證人即告訴人丙○○、證人潘麒文歷次
      證述內容，就丙○○遭被告持西瓜刀猛力揮砍頭、臉部等重
      要犯罪事實過程所為證述大致相符，且於偵訊、原審審理
      時均經以證人具結程序擔保所述屬實，其等當應無甘冒偽
      證之重責而捏造前開情節誣陷被告入罪之動機及必要；況
      證人丙○○、潘麒文於原審審理時經檢辯交互詰問，並經原
      審法院就案發經過情形詳予訊問，亦未見有何猶豫不決、
      態度反覆不一之情事，倘非證人丙○○、潘麒文親身經歷且
      屬難以抹滅之記憶，應難憑空編撰不實情節而為如此詳盡
      之指證。況證人丙○○於上揭時、地遭被告持西瓜刀揮砍後
      ，先至亞東紀念醫院急救，再轉送林口長庚醫院救治，導
      致其鼻樑及左臉位置受有臉部開放性傷口15公分、左上臂
      三角肌開放性傷口（切割傷）10公分，兩處傷口方向均為
      由左上至右下等情，有林口長庚醫院105年7月12日（105
      ）長庚院法字第0436號函暨檢附丙○○病歷影本、該院104
      年10月5日、27日診斷證明書、丙○○傷勢照片在卷可稽（
      見少連偵字第149號卷一第74頁，他字卷第75頁至第77頁
      、第90頁至第94頁，106年度調少連偵字第27號卷第47頁
      ），亦與證人丙○○、潘麒文前開於原審審理時所證被告持
      刀用力揮砍之情節、砍殺方向、身體部位等相符，益徵證
      人丙○○、潘麒文上開證述信而有徵。從而，應認證人丙○○
      、潘麒文前開所為證述，憑信性甚高，可以採信。被告甲○○辯稱其到場下車時，衝突已經結束，拿西瓜刀的是騎機
      車的人，與其無關云云（見本院卷第82頁、第268頁），
      要與客觀事證不符，委無可採。
（四）被告及其辯護人雖以證人丙○○、潘麒文於警詢、偵訊、原
      審審理時所為證述內容明顯不符，已有瑕疵可指，況案發
      現場天黑昏暗、情況混亂，其等如何能確認持刀者之身分
      ，亦非無疑云云（見本院卷第269頁）。然按證人之陳述
      有部分前後不符，或相互間有所歧異時，究竟何者為可採
      ，法院應本其自由心證，依據經驗法則及論理法則，參酌
      其他補強證據予以綜合判斷，且應就證人之觀察力、記憶
      力及陳述力綜合審酌，以判斷其陳述之真偽，非謂一有不
      符或矛盾，即認其全部均為不可採信（最高法院106年台
      上字第586號、105年度台上字第3240號判決意旨參照）。
      又依一般經驗法則，證人就同一事實反覆接受不同司法人
      員之訊問，在各次訊問時，是否均能作精確之陳述，與其
      個人所具備記憶及描述事物之能力有關，甚至與訊問者訊
      問之方式、態度、著重之重點、理解整理能力及證人應訊
      當時之情緒亦有關聯，而在筆錄之記載上呈現若干差異，
      實屬無可避免，但證人對於基本事實之陳述並無實質歧異
      ，復有其他證據足以補強其真實性，自仍得採為認定事實
      之基礎（最高法院92年度台上字第5022號判決意旨參照）
      。經查：
 （1）證人即告訴人丙○○於104年10月7日第1次警詢時固證稱：伊與潘麒文、潘麒文之友人在案發地點聊天，突然看到有2部自小客車、十幾部機車過來，一群人手上拿著刀械，伊騎機車後載潘麒文試圖衝出去，就遭人持刀砍傷，因當時很混亂，伊只記得翁紹賓、乙○○、綽號「小安」之男子有拿西瓜刀砍伊等語（見少連偵字卷一第64頁反面至第65頁），並於其後105年3月28日偵訊、同年5月9日警詢時證稱：當時天色昏暗，對方人又多，很多人都有動手，無法確認究竟是何人下手砍伊等語（見他字卷第73頁，少連偵字第149號卷一第66頁正、反面），均未能明確指認案發當時係何人持西瓜刀揮砍造成其受傷。然證人丙○○於原審審理時證稱：被砍時還不知道被告的名字，是隔天（約104年10月4日、5日）在林口長庚醫院，潘麒文還有進洋企業社那邊的人來看伊，他們給伊看照片，伊跟潘麒文才知道被告叫「小安」、「甲○○」；之前做警詢筆錄時說乙○○、翁紹賓有砍伊，是因為他們是一起的，伊認為要一起負法律責任，但真正持刀砍伊的只有在庭的被告；至於105 年3月28日偵查中，伊沒有講小安或是甲○○，應該是覺得自己受傷了，這些到場的人都應該受到法律責任，想法比較偏激，才會講比較多人，不想只特定某個人，但真正砍到伊的人只有被告1個人砍1刀等語明確（見原審卷二第46頁至第55頁）。參以證人丙○○於104年10月7日第1次警詢時雖未提及被告姓名（甲○○），但向警方指述「翁紹賓、乙○○及一名綽號叫『小安』的人有持刀砍殺我」等語（見少連偵字第149號卷一第64頁反面、第65頁），並於107年4月26日偵訊時證稱「（希望）翁紹賓、李祐甫各賠償我10萬元，我也希望其他人各賠償我10萬元」、「我要求他（甲○○）1次賠償我20萬元」、「因為我知道動手砍我的人就是他（甲○○）…因為我不認識甲○○，我事後看到照片才知道動手的人是甲○○，當時只知道長相不知道本名」等語明確（見106年度調少連偵字第27號卷第57頁至58頁）。核與證人張進義於原審審理時證稱：告訴人出院後，伊和朋友去延和路飲料店喝茶時剛好看到告訴人就在該店，告訴人有問知不知道誰砍他，他只有說懷疑是甲○○，伊說不大清楚等語相符（見原審訴字卷一第360頁至第362頁）。準此，認證人丙○○初於警詢、檢察官偵訊時指稱無法確認何人砍殺伊，現場很多人等語，應係基於希望案發當時到場參與之人，均能與被告共同就其受傷乙事負責，難認與常理有違，但證人丙○○於原審審理時，經具結擔保其證述真實性後，已明確證稱：事實上，僅被告1人持西瓜刀朝伊頭、臉部揮砍等語，難認證人丙○○於104年10月4日警詢、105年5月9日警詢及同年3月28日偵訊時所為證述內容具有特別可信性，亦不能以此認定證人丙○○所為證述內容存有重大瑕疵而影響其於原審審理時證述被告犯罪行為經過等基本事實之憑信性。是辯護人此部分為被告所提出之辯解，尚難採為有利被告之認定。 
 （2）證人潘麒文於104年10月3日第1次警詢時證稱：不清楚丙○○是遭何人砍殺，當時那裏很昏暗，看到的都是騎機車前
      來，並未看到有人開車等語（見少連偵字第149號卷一第7
      8頁），於同日第2次警詢時改證稱：丙○○係遭進洋企業社
      翁紹賓、乙○○等2人持西瓜刀揮刀砍殺等語（見同上少連
      偵字卷一第80頁正、反面），迄105年5月9日警詢時證稱
      ：當時看見有一群人約有20幾人分別騎機車及開車往伊與
      丙○○方向過來，丙○○就騎機車載我往他們方向逃逸，就看
      見翁紹賓、乙○○、甲○○3人分別持西瓜刀及李祐甫持棒球
      棒砍往丙○○頭及身上等語（見同上少連偵字卷一第82頁）
      ；嗣於105年3月28日偵查中則證稱：對方有翁紹賓、甲○○
      、乙○○、李祐甫，均持刀砍殺丙○○等語（見他字卷第73頁
      ），固均與證人潘麒文於原審審理時證稱僅見被告1人持
      西瓜刀揮砍丙○○受傷等語不同。然證人潘麒文就此部分，
      業於原審審理時證稱：當天看到是被告砍告訴人，因為做
      警詢筆錄時，不認識被告，也不知道被告叫什麼名字，只
      知道臉書外號叫「安經走」，想說只講外號別人也不知道
      ，就沒有跟警方講；伊當天有看到翁紹賓、乙○○都有拿刀
      揮，但沒有揮到告訴人；伊確定是被告揮刀砍告訴人，衝
      突那天過很久，伊拿臉書照片私下問張進義，張進義說是
      甲○○等語（見原審訴字卷一第309頁至第315頁），佐以證
      人張進義於原審審理證稱：時間太久沒有印象有無告訴潘
      麒文「安經走」是誰，但被告臉書好像是叫安經走等語（
      見原審訴字卷一第352、353頁），被告亦供承其臉書暱稱
      是「安經走」（見原審訴字卷二第80頁）。是證人潘麒文
      就前後證述不一之原因詳述箇中緣故，且證人潘麒文因不
      知被告本名，而未於製作第1次、第2次警詢筆錄時向員警
      指證被告持西瓜刀砍殺告訴人，而僅指認其明確認識且確
      有到場之翁紹賓、乙○○等人，尚與常理無違，自不能以證
      人潘麒文證言前後不一致之瑕疵，遽認其所為證述全然不
      可採信。而證人潘麒文於檢察官105年7月18日偵訊、原審
      審理時均清楚詳述當時進洋企業社方人馬有開車及騎車多
      人到場、均已下車、被告係站立在機車左前方持西瓜刀朝
      丙○○頭部由左上往右下方式揮砍，先碰撞到丙○○安全帽進
      而劃過臉部及左手等細節，且與證人丙○○前開所為證述大
      致相符，當應認證人潘麒文於原審審理所為證述較具有可
      信性而可採為認定本案犯罪事實之依據，是被告及其辯護
      人以證人潘麒文於104年10月3日、105年5月9日警詢及105
       年3月28日偵訊時所為證述內容，與其後偵訊、原審審理
      時所述不一而認證言全不可採云云，難認有據。  
（五）按殺人罪與傷害罪之區別，應以加害人有無殺意為斷，而
      殺意乃行為人主觀上意念，外界本難逕得查知，故於行為
      人否認有殺人犯意時，自應綜合各個客觀之間接證據以為
      判斷，殺人犯意之有無，固不以兇器種類及傷痕之多少為
      絕對標準，亦不能因與被害人素不相識，原無宿怨，事出
      突然，即認為無殺人之故意。準此，認定被告是否有殺人
      犯意，自應審酌當時情況，綜合創傷之部位、創傷之程度
      、兇器之種類、兇器之用法、動機之有無、犯行後之行動
      等情況證據，以進行判斷。本件被告雖始終否認有殺人犯
      意，然查： 　　　
 （1）證人丙○○於上揭時、地遭被告持西瓜刀揮砍，先至亞東紀
      念醫院急救，再轉送林口長庚醫院急救，初步檢傷發現其
      頭部撕裂傷、擦傷、急性中樞重度疼痛（8-10分）、砍傷
      左臉及左手，深度達到骨頭並有急性出血【病歷原文記載
      He was cut on his face(20cm)and left upperarm(12cm
      )，deep to bone with acute bleeding】，導致其鼻樑
      及左臉位置受有臉部開放性傷口15公分、左上臂三角肌開
      放性傷口（切割傷）10公分，兩處傷口方向均為由左上至
      右下，經住院清創、手術縫合，於104年10月7日出院等情
      ，有林口長庚醫院105年7月12日（105）長庚院法字第043
      6號函暨丙○○病歷影本、104年10月5日、27日診斷證明書
      、傷勢照片在卷可稽（見少連偵字第149號卷一第74頁，
      他字卷第75頁至第77頁、第90頁至第94頁，106年度調少
      連偵字第27號卷第47頁），顯見證人丙○○所受傷勢非輕、
      住院時間非短，堪認被告雖僅揮砍1刀，惟其下手力道甚
      為猛烈，方造成如此嚴重傷勢。
 （2）本件被告持以攻擊告訴人之西瓜刀，雖未扣案，然一般市
      售西瓜刀材質係堅硬金屬，刀刃較一般刀器為長，刀鋒銳
      利，倘持以朝他人身體揮砍，當可切割皮膚、肌肉，砍斷
      神經、血管、損傷臟器，對人之生命構成威脅甚明，且本
      件證人丙○○確因此受有臉部開放性傷口15公分、左上臂三
      角肌開放性傷口（切割傷）10公分，足認被告持以揮砍之
      西瓜刀刀鋒銳利；而持鋒利之西瓜刀朝屬人體脆弱要害之
      頭、臉部揮砍，極有可能傷及腦部、頸動脈，受有嚴重刀
      傷而導致大量出血，如未及時送醫救治，甚至會造成死亡
      之結果，乃公眾週知之事實，以被告自承具有高中肄業學
      歷（見原審訴字卷二第89頁），且本案當時已出社會就業
      ，應有相當閱歷，對此自當知悉。
 （3）參諸證人丙○○、潘麒文均證稱：被告持西瓜刀朝丙○○頭部
      由左上往右下揮砍，延伸到丙○○左上臂，且砍到丙○○的安
      全帽有發出很大聲響，造成安全帽移位後傷及丙○○臉部等
      語（見原審訴字卷一第299頁至第301頁、卷二第33頁至第
      35頁），則案發當時證人丙○○因頭戴安全帽，故大幅減輕
      被告揮刀落下第一時間的衝擊，但仍造成前述開放性傷口
      且深及骨頭之切割傷勢，可見被告持刀揮砍證人丙○○頭、
      臉部時用力猛烈，且其砍傷部位中有屬人體重要器官之頭
      、臉部，對於丙○○可能因此受傷嚴重、失血過多而有死亡
      之結果，自已預見知悉。況案發當時，證人丙○○係騎車搭
      載潘麒文欲離開現場，並未持任何工具攻擊或防禦，若被
      告當時僅係出於傷害而無取人性命之意思，衡情可僅以該
      兇器作勢揮動比劃或砍刺其他部位，然被告卻持可重創人
      身，甚而危害人性命之西瓜刀，朝證人丙○○之頭臉部猛力
      揮砍，足認被告於行為時，對可能造成證人丙○○死亡之結
      果，具有預見其發生而不違背其本意之不確定故意，至為
      灼然。
 （4）被告雖前與證人丙○○素不相識，然本案起因於證人潘麒文
      與進洋企業社翁紹賓等人發生糾紛，證人潘麒文乃夥同證
      人丙○○及其他人於104年10月2日23時許，前往進洋企業社
      砸毀物品、門窗玻璃，被告在場見聞後，與翁紹賓等人大
      為不滿、心有不甘，方糾集被告、翁紹賓、乙○○、謝承恩
      、曾柏銘、呂永意、李祐甫、陳柏勳、少年柯Ｏ閺、宋Ｏ翰
      、張Ｏ軒、高Ｏ勝、黃Ｏ智及其他真實姓名年籍不詳成年人
      分持棍棒、西瓜刀等武器前往尋仇，業經本院認定如前，
      堪認被告於本案案發當時，對證人丙○○、潘麒文存有敵意
      ，並非毫無恩怨糾紛，被告及其辯護人辯稱被告無殺人動
      機云云（見本院卷第82頁、第220頁），委無可採。從而
      ，足見被告行兇時，主觀上可預見持西瓜刀之往人體頭、
      臉部等脆弱要害部位揮砍，客觀上可能造成嚴重刀傷，可
      能導致他人生命受到嚴重威脅，有發生死亡結果之可能，
      猶執意為之，顯具有造成證人丙○○死亡結果亦不違反其本
      意之殺人不確定故意甚明。被告及其辯護人辯稱僅有傷害
      故意，並無殺人犯意云云，要係事後卸責之詞，殊無可採
      。 
（六）被告又辯稱其係搭乘乙○○的車子到現場云云（見本院卷第
      82頁）。然證人乙○○於104年10月6日警詢時證稱：伊車上
      總共3人，只認識謝承恩，另1個人不認識等語（見少連偵
      字第149號卷一第16頁反面），並於107年3月15日偵訊時
      證稱：伊開車載2個人到現場，1個是李佑甫、另1個人不
      知道姓名；編號23之人係甲○○，他當天有去，應該是被騎
      乘機車的人載等語（見107年度少連偵緝字第12號卷第6頁
      、第8頁），證人乙○○均未證稱104年10月3日凌晨曾搭載
      被告到土城現場。證人乙○○雖於本院審理證稱：伊有開車
      載公司同事他們去，車上有甲○○及其他沒住在公司的人等
      語（見本院卷第204頁），然經本院提示前開警詢、偵訊
      筆錄，質以證人乙○○為何證述不同，其改證稱：時間太久
      ，因為之後有開庭，小安（即被告）跟伊說那天坐伊的車
      ，當下伊只記得謝承恩在伊車上而已，因為小安（被告）
      跟伊說，伊才想起來等語（見本院卷第207頁），足見證
      人乙○○對被告是否搭載其所駕駛車輛前往新北市土城區和
      城路2段255巷現場乙節，記憶已有所淡忘，自難以證人乙○○前後不一且有重大瑕疵之證述資為有利被告之認定，附
      此說明。
（七）至原審會同檢察官、被告及其辯護人當庭就進洋企業社遭
      證人丙○○、潘麒文等人砸店前後之監視錄影畫面勘驗，勘
      驗結果認男子J未持有西瓜刀且穿著黑色短袖、領口及左
      臂處為白色之上衣、七分褲及拖鞋，持長形扁平物疑似西
      瓜刀者為穿著黑色短袖上衣、長褲之男子H及穿著橘色短
      袖上衣、紅色短褲之男子I，另有名穿著白底綠袖運動服
      之男子C在場，有原審108年5月15日勘驗筆錄及附件一、
      二擷圖可佐（見原審訴字卷一第138頁至第143頁、第149
      頁至第167頁），被告則供稱其為J、C是張進義、B是乙○○
      等語（見原審訴字卷一第143頁，本院卷第84頁）。惟此
      僅能證明被告在進洋企業社出發前，未手持刀械或武器，
      無從據此認被告未曾持有西瓜刀等刀械武器。況證人張進
      義於原審審理時證稱：當天穿著綠色清水國中運動服的只
      有伊，但潘麒文砸店後，伊留在進洋企業社打掃，並未到
      土城等語明確（見原審訴字卷一第325頁、第327頁、第33
      3頁至第338頁），且證人張進義於104年10月間身高為168
      .7公分，有新北市立清水高級中學109年1月15日函文可佐
      （見原審訴字卷一第393頁），證人丙○○、潘麒文於原審
      審理時均明確證稱：確定不是張進義而是被告砍的，持刀
      揮砍的人也不是穿綠色清水國中運動服等語（見原審訴字
      卷一第362頁、第363頁，同卷二第57頁、第70頁、第71頁
      ），尚難以此資為被告未持西瓜刀砍殺丙○○之認定。
（八）綜上所述，被告及其辯護人所執前開辯解，無非卸責諉過
      之詞，均不足採信。本案事證明確，被告殺人未遂犯行已
      經證明，應依法論科。 　　
三、論罪：
（一）查被告基於殺人之不確定故意，於事實欄二所示時、地，
      持西瓜刀朝告訴人頭、臉部揮砍，著手實行殺人構成要件
      行為，惟告訴人經送醫急救後，幸未發生死亡結果，而僅
      止於未遂，業經本院認定如前。是核被告所為，係犯刑法
      第271 條第2項、第1項之殺人未遂罪。
（二）刑之加重事由：
 （1）被告前於①102年間因公共危險（飲酒後不能安全駕駛動力
      交通工具）、妨害公務（侮辱公務員）、傷害等案件，經
      臺灣嘉義地方法院以102年度嘉交簡字第593號、第886號
      、第1371號簡易判決分別判處有期徒刑2 月、2 月、4月
      、2月確定後，入監接續執行，甫於103年10月2日執行完
      畢出監等情，有本院被告前案記錄表在卷可憑（見本院卷
      第48頁至第50頁），其於受有期徒刑執行完畢後，5年內
      故意再犯本件有期徒刑以上之罪，符合刑法第47條第1項
      累犯之規定。
 （2）依108年2月22日公布之司法院大法官解釋釋字第775號解
      釋文意旨，有關刑法第47條第1項規定累犯加重本刑部分
      ，尚不生違反憲法一行為不二罰原則之問題，惟該號解釋
      文認定：「不分情節，基於累犯者有其特別惡性及對刑罰
      反應力薄弱等立法理由，一律加重最低本刑，於不符合刑
      法第59條所定要件之情形下，致生行為人所受之刑罰超過
      其所應負擔罪責之個案，其人身自由因此遭受過苛之侵害
      部分，對人民受憲法第8條保障之人身自由所為限制，不
      符憲法罪刑相當原則，牴觸憲法第23條比例原則。於此範
      圍內，有關機關應自本解釋公布之日起2年內，依本解釋
      意旨修正之。於修正前，為避免發生上述罪刑不相當之情
      形，法院就該個案應依本解釋意旨，裁量是否加重最低本
      刑」等語。是本院參酌上開解釋意旨，審酌被告前已因傷
      害、公共危險等犯行經法院判決處刑確定，並入監執行完
      畢等情，已如前述，本應產生警惕作用，卻猶漠視法律之
      禁制規範，故意再犯與傷害他人身體罪質相近、保護法益
      類似、情節更為嚴重之本案殺人未遂罪，足見其有一定特
      別之惡性、對於刑罰之反應力薄弱，就本案被告所為殺人
      未遂犯行之罪刑予以加重，尚不致使被告所受之刑罰超過
      其所應負擔之罪責，而造成對其人身自由過苛之侵害，而
      仍有加重法定最低本刑之必要，爰予依刑法第47條第1 項
      規定加重其刑（惟法定刑死刑、無期徒刑部分不得加重）
      。　
 （3）至被告雖係與少年柯Ｏ閺、宋Ｏ翰、張Ｏ軒、高Ｏ勝、黃Ｏ智等人共同前往新北市土城區尋仇，然本件應係被告單獨起意並實行殺人未遂犯行，難認與少年少年柯Ｏ閺、宋Ｏ翰、張Ｏ軒、高Ｏ勝、黃Ｏ智有何共同實施殺人未遂犯行之犯意聯絡或行為分擔，故無適用兒童及少年福利與權益保障法第112條第1項前段加重其刑之餘地，特予說明。　　　
（三）刑之減輕事由：
　　　被告已著手於殺人犯行之實施，幸告訴人經緊急送醫救治
      而未生死亡結果，犯罪尚屬未遂，爰依刑法第25條第2 項
      之規定按既遂犯之刑度減輕其刑，並先加（除死刑、無期
      徒刑部分不得加重）後減之。　　　　
四、駁回上訴之理由：
（一）原審以被告犯殺人未遂罪，事證明確，適用刑法第271條
      第2項、第1 項、第47條第1 項、第25條第2項等規定，並
      以行為人之責任為基礎，審酌被告僅因與告訴人有前述細
      故，即持西瓜刀用力砍殺告訴人，造成告訴人臉部、左手
      臂受有深長之切割傷勢，經歷清創、縫合及整形外科就臉
      部疤痕進行照護，疤痕仍不會消失，對告訴人未來社交、
      心理等諸多方面影響深遠，被告犯罪手段殘暴，危害他人
      生命、身體法益，迄未賠償告訴人所受損害之犯罪後態度
      ，兼衡其犯罪目的、自稱高中肄業之智識程度、擔任停車
      場收費員及家庭生活狀況等一切情狀，量處有期徒刑6年
      。另就沒收部分說明：未扣案之西瓜刀1把，固為被告本
      案持以揮砍告訴人之物，然無證據證明屬被告所有或現實
      上可得處分之物，且欠缺刑法上重要性，不予宣告沒收。
      經核原審認事用法俱無違誤，量刑尚屬允當。
（二）被告提起上訴，否認犯罪，指摘原判決不當云云，惟本院
      就如何認定被告殺人未遂等行為，及其所辯如何不可採之
      理由，已列舉事證逐一指駁說明如前，被告執上開各詞否
      認犯行，均非可採，被告提起上訴，為無理由，應予駁回
      。 　　　
據上論斷，應依刑事訴訟法第368條，判決如主文。
本案經檢察官徐世淵提起公訴，檢察官孫治遠到庭執行職務。
中　　華　　民　　國　　109 　年　　12　　月　　17　　日
                  刑事第十八庭  審判長法  官   何俏美
                                      法  官   葉乃瑋
                                      法  官   陳海寧
以上正本證明與原本無異。
如不服本判決，應於收受送達後20日內向本院提出上訴書狀，其
未敘述上訴之理由者並得於提起上訴後20日內向本院補提理由書
（均須按他造當事人之人數附繕本）「切勿逕送上級法院」。
                                      書記官   吳芝嘉
中　　華　　民　　國　　109 　年　　12　　月　　17　　日
附錄本案論罪科刑法條全文
中華民國刑法第271條
殺人者，處死刑、無期徒刑或 10 年以上有期徒刑。
前項之未遂犯罰之。
預備犯第 1 項之罪者，處 2 年以下有期徒刑。